【裁判字號】    99,易,446
【裁判日期】    990617
【裁判案由】    詐欺
【裁判全文】
臺灣高雄地方法院刑事判決               99年度易字第446號
公  訴  人  臺灣高雄地方法院檢察署檢察官
被      告  甲○○
上列被告因詐欺案件，經檢察官提起公訴（99年度偵字第501 號
），本院判決如下：
    主  文
甲○○幫助犯詐欺取財罪，累犯，處有期徒刑伍月，如易科罰金
，以新臺幣壹仟元折算壹日。
    事  實
一、甲○○前因竊盜案件，經臺灣高等法院高雄分院以97年度上
    易字第498 號判決判處有期徒刑7 月確定，於民國98年3 月
    14日縮刑期滿執行完畢，猶不知悔改，竟明知不法份子常利
    用他人所申設之金融機構存款帳戶、提款卡及密碼轉帳等方
    式，逃避執法人員之追查並掩飾不法利益，且依其智識程度
    可預見其所提供之帳戶存摺、提款卡及密碼等物予他人使用
    ，將幫助他人從事不法行為，竟基於幫助他人詐欺取財之不
    確定故意，於98年8 月21日晚上6 時53分許，以其女友許豈
    寧所持用0000000000號手機撥打威寶電信股份有限公司（下
    稱威寶電信）門號0000000000號予姓名年籍不詳之詐欺集團
    成年成員聯繫（至上開威寶電信門號申登人李進華所涉詐欺
    罪嫌，現由本院另案審理中），雙方約定在高雄市○○區○
    ○路、六合路某處見面，甲○○旋於同日晚上7 時30分許，
    將其在臺灣中小企業銀行三民分行所申設帳號000000000000
    00號帳戶（下稱上開帳戶）之存摺、提款卡、密碼等物，交
    予該不詳之詐欺集團成年成員使用，以幫助該犯罪集團遂行
    不法犯行。嗣該詐欺集團某成年成員基於意圖為自己不法所
    有之詐欺取財犯意聯絡，於98年8 月24日晚上9 時30分許，
    致電彭茹敏，佯稱：彭茹敏之前網路購物多刷1 筆金額，該
    筆金額設定為分期付款，須辦理止付，否則將凍結帳戶云云
    ，致彭茹敏不疑有他陷於錯誤，於98年8 月25日上午9 時許
    ，將現金新臺幣（下同）10萬元存入甲○○上開帳戶內，旋
    遭該詐欺集團某成年成員提領一空。嗣彭茹敏發覺有異，始
    知受騙，報警循線查悉上情。
二、案經高雄市政府警察局新興分局報請臺灣高雄地方法院檢察
    署檢察官偵查起訴。
    理  由
壹、證據能力部分：
一、按刑事訴訟法第159 條之4 規定，除前3 條之情形外，下列
    文書亦得為證據：「... 二、除顯有不可信之情況外，從事
    業務之人於業務上或通常業務過程所須製作之紀錄文書、證
    明文書。」本件卷附上開帳戶之開戶資料、印鑑證明等資料
    ，均屬從事業務之人於業務上或通常業務過程所須製作之文
    書，經查，亦無顯不可信之情況，上開文書應具有證據能力
    。
二、次按被告以外之人（包括證人、鑑定人、告訴人、被害人及
    共同被告等）於審判外之陳述雖不符刑事訴訟法第159 條之
    1 至之4 等4 條之規定，而經當事人於審判程序同意作為證
    據，法院審酌該言詞陳述或書面陳述作成時之情況，認為適
    當者，得為證據。刑事訴訟法第159 條之5 第1 項定有明文
    。查證人彭茹敏、李進華於警詢時之證述及本判決後述所引
    用供述形式之文書證據，其性質雖屬傳聞證據，且當事人均
    已知上述證據乃傳聞證據，於本院審理時均同意作為證據（
    參本院二卷第22頁），本院審酌上開證人於警詢陳述當時之
    原因、過程、內容、功能等外在環境加以觀察，足認上開證
    人警詢陳述係出於真意之信用性獲得確切保障，而有可信之
    特別情況，另文書形式之供述證據部分，無證據證明此等證
    據有何遭變造或偽造情事，認為以之作為本件論証之證據，
    均與待證事實具有關聯性，作為本案之證據亦屬適當，揆諸
    前開規定，上開證據均具有證據能力。
三、卷附交易明細表、行動電話通聯記錄，屬機械性列印之資料
    ，非屬供述性之傳聞證據，自有證據能力。
貳、實體部分：
一、訊據被告甲○○固坦承申設上開帳戶及於前揭時、地，交付
    上開帳戶予不詳之人等事實，惟矢口否認有何幫助詐欺取財
    犯行，辯稱：其當時看報紙去應徵工作，對方告知其所應徵
    之工作是馬伕，且須先提供帳戶存摺、提款卡以測試其帳戶
    有無遭銀行扣押，因為將來客人會將費用匯入其帳戶，其當
    時因剛出獄找不到工作所以才交付帳戶，但其並無提供帳戶
    幫助他人詐欺之意思云云。經查：
  (一)上開帳戶為被告所申設，被告復於98年8 月21日晚上6 時53
    分許，先以其女友許豈寧所持用0000000000號手機與持有00
    00000000號門號之姓名年籍不詳詐欺集團成年成員聯繫，嗣
    於同日晚上7 時30分許，在高雄市○○區○○路、六合路某
    處將上開帳戶之存摺、提款卡、密碼等物，交予該不詳之詐
    欺集團成年成員之事實，業據被告供承不諱，並有門號0000
    000000號申登人李進華於警詢中之證述及通聯調閱查詢單、
    臺灣中小企業銀行三民分行98年9 月9 日函附上開帳戶開戶
    資料附卷可稽（參警卷第10～11、17～18頁）；另被害人彭
    茹敏於98年8 月24日晚上9 時30分許，接獲詐欺集團某成員
    來電佯稱：彭茹敏之前網路購物多刷1 筆金額，該筆金額設
    定為分期付款，須辦理止付，否則將凍結帳戶云云，致被害
    人陷於錯誤，於98年8 月25日上午9 時許，將現金10萬元存
    入被告上開帳戶內，旋遭提領一空一節，亦據證人即被害人
    彭茹敏於警詢時證述明確，並有上開帳戶交易明細、臺灣中
    小企業銀行存款憑條附卷可佐（參警卷第6 、13、28頁），
    且為被告所不爭執，是此部分之事實，堪以認定。
  (二)查金融機構之帳戶攸關存戶個人財產權益之保障，如非與本
    人有密切關係，衡情一般人皆不致輕易提供他人使用；參以
    邇來利用人頭帳戶以行詐騙之事猖獗，屢經報章雜誌及電視
    媒體披露宣導，以避免個人金融機構帳戶遭人利用為詐財工
    具，殆屬普遍而極易體察之一般生活常識，倘遇他人不自為
    申請開立金融機構帳戶，竟蒐集不特定人之金融機構帳戶使
    用，衡情應可預見所提供之金融機構帳戶將作為與財產犯罪
    有關之工具。本件被告交付上開帳戶予不詳詐騙集團成員一
    情，已如上述，而被告係一有正常智識之成年人，且自陳做
    過司機、機車零件服務、快遞及工廠作業員，直接至公司應
    徵，並以薪資轉帳方式給薪等情，業據被告於偵查中供承在
    卷（參偵卷第8 、9 頁），顯見被告非初出校園少不更事之
    學生，而係有豐富求職工作經驗之人，故其對於初次於路邊
    見面即要求交付帳戶存摺、提款卡、密碼之人，未加懷疑即
    率爾交付上開物品，此顯與其個人之生活經驗有違，可認被
    告於交付上開帳戶之際，已可預見上開帳戶將被不法集團成
    員利用而以之為犯罪贓款之匯入流出，且對於該不法集團以
    詐欺或其他方法詐騙被害人財產等結果之發生亦不違反其交
    付帳戶之本意，故被告交付上開帳戶時，有幫助該詐欺集團
    利用其帳戶犯罪之不確定故意至明。
  (三)被告雖以前詞置辯，惟查：
    1.按一般民眾應徵工作經錄取後，縱然需要提供金融機構帳
      戶，亦僅提供存摺封面影本即可（讓錄取機構知悉帳號戶
      名及號碼），本無將金融機構存簿、提款卡均交付對方之
      必要，更遑論在尚未經通知錄取前，即率爾交付帳戶之情
      況；本件被告係有豐富求職經驗且亦曾從事過以薪資轉帳
      方式給薪之工作，然其對於所應徵工作之性質、地點、對
      方年籍資料等均無所知之情況下，且尚未經對方確定錄取
      並通知上班前，即於第一次見面之際先行提供上開帳戶之
      存摺、提款卡及密碼予對方，此已與常情及其個人生活工
      作經驗有違。
    2.再者，金融機構帳戶在未遭掛失或設定為警示帳戶前均能
      使用，本無確認能否使用之必要，且縱使「對方」於測試
      當日可以確認被告債信良好，所匯入之客戶款項不會遭銀
      行主張抵銷或扣押，但豈能即據以確認「當日」以後被告
      之債信永遠良好，所匯入之客戶款項不會被銀行抵銷或扣
      押？尤以詐騙集團之成員既知以他人之帳戶掩飾犯罪所得
      ，顯非智慧愚昧之人，若非確知該帳戶不會遭扣款、抵銷
      或遭帳戶所有人報警、掛失止付，當不至於以該帳戶從事
      於財產犯罪。本件被告於應徵時已告知詐騙集團成員其積
      欠中國信託、台新銀行債務等情，業據被告於本院審理時
      供承在卷（參本院二卷第41頁），並有財團法人金融聯合
      徵信中心信用卡查詢資料1 紙附卷可憑（參本院二卷第46
      頁），是該詐騙集團成員顯然已知被告債信不佳之事實，
      卻仍願意收受被告所交付之帳戶，倘非確定其能自由使用
      該帳戶提款、轉帳，而不會遭銀行扣款或止付，其當無遽
      而收受債信不佳之被告所交付帳戶之理；再參之被告所交
      付者並非積欠債務之中國信託、台新銀行等帳戶，而係刻
      意挑選未積欠任何債務之臺灣中小企業銀行帳戶交付，業
      據被告於本院審理時自承不諱（參本院二卷第41頁），可
      見被告於交付帳戶之際必與詐騙集團成員達成某種共識，
      使該詐騙集團成員足以確信該刻意挑選之帳戶不會同被告
      其他帳戶般有遭銀行扣款之危險，另衡以被害人匯入款項
      至被告上開帳戶後，該筆匯款隨於當日即遭領取，更足以
      彰顯該詐騙集團於向被害人詐騙時，確有把握該帳戶不會
      遭銀行扣款或止付，故被告辯稱：其之所以提供帳戶係因
      「對方」要測試其帳戶有無遭銀行扣押云云，即與事實及
      常理不合，不足採信。
    3.況一般員工向客戶所收之款項，應直接匯入公司之帳戶即
      可，以避免瓜田李下之嫌，又豈有先匯入員工私人帳戶，
      再行提款出來交給公司，如此大費周章之情形？且無論性
      工作者或所謂「傳播妹」、「伴遊」等遊走法律邊緣之服
      務人員，其收費方式不外乎事前或事後當場交付現金予小
      姐或馬伕，何也？蓋此類工作性質，客人與小姐、馬伕等
      均互不熟識，如不當場銀貨兩訖，倘事後客人反悔不付錢
      ，小姐或馬伕又去向何人追償？更遑論叫客人以匯款方式
      付款等此種會留下紀錄供查緝人員事後追查小姐、馬伕曾
      從事性交易之證據等與常理有違之情形，益證被告上開所
      辯，均悖離常情至鉅，難以憑取。
  (四)被告又辯以：其於星期五（98年8 月21日）交付上開帳戶後
    ，又於星期一、二（24日、25日）多次打電話給對方詢問其
    有無錄取，但對方不是推諉未排班就是不接電話，其就先打
    電話到銀行停掉帳戶，並打165 反詐騙專線報案，但165 專
    線叫其向當地派出所報案，經其前往派出所報案時，卻遭派
    出所互踢皮球云云（參本院二卷第42頁），並提出報紙分類
    廣告、電話紀錄等為證；惟依被告提出之通聯紀錄（參本院
    一卷第27頁），僅於98年8 月24日（星期一）有與詐騙集團
    所持用0000000000號通聯之紀錄1 次，此已與被告上開所辯
    曾多次與詐騙集團聯繫一情不符；且上開帳戶未曾經被告以
    電話或臨櫃掛失之事實，亦有臺灣中小企業銀行三民分行98
    年12月3 日（98）三民字第1448號函在卷可查（參偵卷第3
    頁），是被告辯稱：其發現對方不接電話後，就打電話到銀
    行停掉帳戶云云，亦與事實不合；又被告雖有撥打165 反詐
    騙專線之通聯紀錄，然被告於警詢時先陳稱：165 專線人員
    要其至當地派出所報案，但其沒有報案等語（參警卷第2 頁
    ）；復於偵查時供稱：其到仁武派出所報案，但警員向其表
    示該帳戶已列為警示帳戶云云（參偵卷第10頁）；後於本院
    審理時改稱：其前往派出所報案時，卻遭派出所互踢皮球云
    云，足見被告就是否前往派出所報案一情，前後供述已不一
    致，且被告前有多次竊盜前案紀錄，並於所涉97年度上易字
    第359 號案件中，在警詢中先有頂替同案被告之舉，並於嗣
    後審理時翻供以自保，另於所涉97年度上易字第498 號案件
    判刑確定後，猶再度聲請再審一節，有臺灣高等法院被告前
    案紀錄表、上開刑事判決書附卷可按，顯見被告非不懂法律
    而不知自保之人，並有多次進出警局之經驗，是其在得知帳
    戶有不明款項且可能遭人以之作為犯罪工具之際，自無僅因
    派出所互踢皮球，即輕易放棄報案以自保之舉動；此適足反
    徵被告並未以掛失、報案等實質有效之舉動中止詐騙集團成
    員使用其帳戶，反而係以撥打165 專線此種並無防止犯罪所
    生危害繼續擴大之方式虛晃一招，以圖規避檢警查緝之意圖
    ，甚為灼然，故被告上開所辯，均與事實及常理有違，本院
    尚難以之為其有利之推論。
  (五)至被告雖供稱：其應徵當時僅交付上開帳戶存簿、提款卡，
    密碼係之後打電話告知云云。然被告僅於98年8 月21日晚上
    6 時53分，以其女友許豈寧所持用0000000000號手機撥打詐
    騙集團成員所持用門號0000000000號手機1 次等情，業據被
    告於本院審理時供承在卷（參本院二卷第40頁），並有0000
    000000號門號於98年8 月21日當日之通聯紀錄1 份在卷可稽
    （參警卷第17～18頁），審之被告於交付帳戶之際已與詐騙
    集團成員達成共識，使詐騙集團成員確信債信不佳之被告所
    交付上開帳戶，係可自由使用而不會遭扣款、止付一節，業
    據本院認定如前，顯見被告應係於交付存簿、提款卡之際，
    亦一併提供密碼予對方，故方無被告事後有撥打詐騙集團成
    員門號之通聯紀錄，從而，被告上開所辯，顯不足採，其於
    交付存摺、提款卡同時，亦告知詐騙集團成員密碼等情，實
    堪認定。
  (六)綜上所述，本件事證明確，被告上開犯行，洵堪認定。
二、按刑法上之幫助犯，係對於犯罪與正犯有共同之認識，而以
    幫助之意思，對於正犯資以助力，而未參與實施犯罪之行為
    者而言（最高法院75年度台上字第1509號、84年度台上字第
    5998號、88年度台上字第1270號判決參照），本件被告將其
    所有之上開帳戶提供詐欺集團詐騙他人財物，顯係基於幫助
    他人詐欺之犯意，且所為提供帳戶予他人之行為，亦屬該罪
    構成要件以外之行為，是核其所為，係犯刑法第30條第1 項
    前段、第339 條第1 項之幫助詐欺取財罪。又被告既未實際
    參與詐欺犯罪，其所犯情節較正犯輕微，爰依刑法第30條第
    2 項之規定，減輕其刑。另被告前因竊盜案件，經臺灣高等
    法院高雄分院以97年度上易字第498 號判決判處有期徒刑7
    月確定，於98年3 月14日縮刑期滿執行完畢等情，有臺灣高
    等法院被告前案紀錄表1 份附卷可稽，其於前開有期徒刑執
    行完畢後5 年內，再故意犯本件有期徒刑以上之罪，為累犯
    ，應依刑法第47條第1 項之規定加重其刑，並先加而後減之
    。爰審酌被告提供帳戶存摺而對於不法集團之詐欺取財犯行
    提供助力，其犯罪動機、手段均不足取，又其提供帳戶供他
    人使用以逃避犯罪之查緝，嚴重破壞社會治安及有礙金融秩
    序，助長犯罪歪風，並增加追緝犯罪及被害人尋求救濟之困
    難，實有不該，且犯後猶未坦承犯行，亦未賠償被害人之損
    失，難見有何悔意，及其動機、手段、被害人因本件被告之
    犯行而受之損失為10萬元、所生危害非輕等一切情狀，認公
    訴檢察官求處有期徒刑5 月，尚屬妥適，爰判決如主文所示
    之刑，並考量其學歷、犯罪情狀，諭知以1,000 元折算1 日
    之易科罰金折算標準，以示懲儆。
據上論斷，應依刑事訴訟法第299 條第1 項前段，刑法30條、第
339 條第1 項、第47條第1 項、第41條第1 項前段，刑法施行法
第1 條之1 ，判決如主文。
本案經檢察官余彬誠到庭執行職務。
中    華    民    國    99    年    6     月    17    日
                  刑事第十五庭  審判長法  官

                                      法  官

                                      法  官

如不服本判決應於收受判決後10日內向本院提出上訴書狀，並應
敘述具體理由。其未敘述上訴理由者，應於上訴期間屆滿後20日
內向本院補提理由書(均須按他造當事人之人數附繕本)「切勿逕
送上級法院」。

附錄本判決論罪法條：
中華民國刑法第339 條
（普通詐欺罪）
意圖為自己或第三人不法之所有，以詐術使人將本人或第三人之
物交付者，處5 年以下有期徒刑、拘役或科或併科1 千元以下罰
金。
以前項方法得財產上不法之利益或使第三人得之者，亦同。
前二項之未遂犯罰之。

司法院資訊處製作；財團法人民間司法改革基金會備份。
